【裁判字號】    99,審訴,2266
【裁判日期】    991027
【裁判案由】    毒品危害防制條例
【裁判全文】
臺灣高雄地方法院刑事判決            99年度審訴字第1866號
公  訴  人  臺灣高雄地方法院檢察署檢察官
被      告  陳嘉宏
上列被告因違反毒品危害防制條例案件，經檢察官提起公訴（99
年度偵字第7756號、99年度毒偵字第1859號、99年度毒偵字第26
00號、99年度毒偵字第3277號），被告於準備程序中就被訴事實
為有罪之陳述，經本院告知簡式審判程序之旨，並聽取被告與公
訴人之意見後，本院裁定進行簡式審判程序，判決如下：
    主  文
陳嘉宏犯如附表所示之玖罪，各處如附表主文欄所示之刑及從刑
。應執行有期徒刑肆年，扣案第一級毒品海洛因伍包（含包裝袋
，合計驗後淨重壹點零肆公克）、第二級毒品甲基安非他命肆包
（含包裝袋，合計驗後淨重貳點伍肆參公克），均沒收銷燬；扣
案之吸食器壹組，沒收之。
    事  實
一、陳嘉宏前因施用毒品案件，經本院以88年度毒偵字第1527號
    裁定送觀察勒戒後，認無繼續施用毒品之傾向，於民國88年
    3 月19日執行完畢釋放。又於前開觀察勒戒執行完畢釋放後
    5 年內之89年間，因施用毒品案件，經臺灣士林地方法院以
    89年度湖簡字第345 號判決有期徒刑4 月確定。詎仍未戒絕
    ，復分別基於施用第一級毒品海洛因、第二級毒品甲基安非
    他命及持有第二級毒品甲基安非他命之犯意，分別於附表所
    示之時地，施用第一、二級毒品甲基安非他命（施用第一、
    二級毒品、持有第二級毒品之時間、地點、查獲時間、地點
    及扣得物品均如附表所示）。
二、案經高雄市政府警察局三民第一分局、高雄市政府警察局三
    民第二分局、高雄市政府警察局報請臺灣高雄地方法院檢察
    署檢察官偵查起訴。
    理  由
一、按被告陳嘉宏所為係犯死刑、無期徒刑、最輕本刑為3 年以
    上有期徒刑以外之罪，其於準備程序中就被訴事實為有罪之
    陳述，經受命法官告知簡式審判程序之旨，並聽取公訴人、
    被告之意見後，本院合議庭認為適宜由受命法官獨任進行簡
    式審判程序，依刑事訴訟法第273 條之1 第1 項規定，裁定
    由受命法官獨任進行審判程序，合先敘明。
二、上揭事實，業據被告於本院審理時供承不諱，且被告分別99
    年1 月21日8 時27分、99年1 月23日22時50分、99年2 月28
    日20時10分許、99年5 月5 日1 時許，經警採集其尿液送檢
    驗之結果，呈現嗎啡及甲基安非他命陽性反應，此有高雄市
    警察局三民第一分局毒品案件尿液送驗編號與真實姓名對照
    表（代號G036）、高雄市立凱旋醫院99年2 月10日第A00000
    000 號濫用藥物尿液檢驗報告（檢體編號G036）、高雄市警
    察局三民第一分局毒品案件尿液送驗編號與真實姓名對照表
    （代號G049）、高雄市立凱旋醫院99年2 月10日第A0000000
    0 號濫用藥物尿液檢驗報告（檢體編號G049）、高雄市警察
    局三民二分局偵辦毒品案件尿液對照表（代號：H-070 ）、
    高雄市立凱旋醫院99年3 月23日第A00000000 號濫用藥物尿
    液檢驗報告（檢體編號H-070 ）、高雄市政府警察局警察大
    隊迅雷中隊偵辦毒品危害防制條例嫌疑人尿液採證代碼對照
    表（尿液代號：L 專-99397）、高雄市立凱旋醫院99年5 月
    28日第A00000000 號濫用藥物尿液檢驗報告（檢體編號L 專
    -99397）各1 份在卷可稽。又扣案之白色粉末5 包，含有第
    一級毒品海洛因成份；扣案之白色晶體4 包，含有第二級毒
    品甲基安非他命成份；扣案之吸食器1 組，有法務部調查局
    濫用藥物實驗室99年3 月1 日調科壹字第09923004160 號鑑
    定書、高雄醫學大學附設中和紀念醫院99年6 月15日報告編
    號9906-81 至9906-84 號檢驗報告、高雄市立凱旋醫院99年
    5 月31日高市凱醫驗字第13204 號濫用藥物成品檢驗鑑定書
    各1 份附卷可參，是被告之任意性自白核與事實相符，洵堪
    採為論罪科刑之依據。本案事證明確，被告犯行，堪以認定
    ，應依法論科。
三、按毒品危害防制條例前於92年7 月9 日修正公布，自93年1
    月9 日施行，觀之該條例第20條、第23條之立法理由，修正
    後毒品危害防制條例就施用毒品者，只於「初犯」及「5 年
    後再犯」二種情形，有其追訴條件之限制，即須於初犯經觀
    察、勒戒或強制戒治釋放後，5 年內均無施用毒品之行為，
    始能認其前所實施之觀察、勒戒或強制戒治已足遮斷毒癮，
    而得於5 年後再犯時，再予適用初犯之規定，重行觀察、勒
    戒等程式。倘5 年內已經再犯，被依法追訴處罰，縱其第3
    次（或第3 次以上）施用毒品之時間在初犯釋放5 年以後，
    即與「5 年後再犯」之情形有別，且因已於「5 年內再犯」
    ，顯見其再犯率甚高，原實施觀察、勒戒或強制戒治，已無
    法收其實效，而無5 年戒斷期之存在，自無再經觀察、勒戒
    及強制戒治之必要，應得逕行追訴處罰（最高法院95年台上
    字第1071號判決參照）。本件被告於88年間因施用毒品案件
    ，經本院以88年度毒偵字第1527號裁定送觀察勒戒後，認無
    繼續施用毒品之傾向，於88年3 月19日執行完畢釋放，又於
    前開觀察勒戒執行完畢釋放後5 年內之89年間，因施用毒品
    案件，經臺灣士林地方法院以89年度湖簡字第345 號判決有
    期徒刑4 月確定等節，有臺灣高雄地方法院檢察署刑案資料
    查註紀錄表、全國施用毒品案件紀錄表及臺灣高等法院被告
    前案紀錄表各1 份在卷可參，是被告於觀察勒戒執行完畢釋
    放後，5 年內再犯上開施用毒品罪，並經判決處刑，則其再
    度犯本件施用毒品犯行，雖距前述觀察勒戒執行完畢釋放後
    已逾5 年，揆諸前開說明，仍應依法論科。
四、按海洛因及甲基安非他命為毒品危害防制條例第2 條第2 項
    第1 款、第2 款所規定之第一級及第二級毒品，故核被告所
    為，係犯毒品危害防制條例第10條第1 項之施用第一級毒品
    海洛因罪及同條第2 項之施用第二級毒品甲基安非他命罪、
    同條例第11條第2 項持有第二級毒品罪。其施用第一級毒品
    海洛因與第二級毒品甲基安非他命前分別持有海洛因、甲基
    安非他命之低度行為，應為施用之高度行為所吸收，均不另
    論罪。其持有第一級毒品之低度行為，為施用第一級毒品之
    高度行為所吸收，不另論罪。被告雖辯稱：我每次都是把海
    洛因跟甲基安非他命混合在一起，用錫箔紙燒烤施用云云。
    惟查，被告分別於警詢中自承：我在99年1 月20日僅有以摻
    入香煙之方式，施用第一級毒品海洛因，沒有施用甲基安非
    他命等語；我在99年5 月4 日僅有以針筒注射之方式，施用
    第一級海洛因，沒有施用甲基安非他命等語；又於本院審理
    中自承：我在99年1 月23日有分別施用海洛因、甲基安非他
    命等語，此有各次警詢筆錄及本院審判筆錄可參。足認被告
    確有分別施用海洛因、甲基安非他命之情，且被告施用海洛
    因，或以摻入香煙，或以針筒注射之方式施用，均與其於本
    院審理中之辯稱所有不符，則被告所辯，是否可採，非無疑
    義。再佐以海洛因、甲基安非他命係屬不同種類之毒品，施
    用後所生之效果、施用方式、燃點、購買價格等均有所不同
    ，混合施用無法完全燃燒，亦無法充分表現單一毒品之特性
    ，應為施用毒品之人所熟知，而被告又無法提出相關證據以
    證其說，自無從單以被告空言所辯，即認其所辯可採。故被
    告各次犯行，犯意各別，罪名有異，構成要件不同，應予分
    論併罰。本院審酌被告經觀察勒戒、強制戒治與刑之執行後
    ，仍不知悔改，不思戒絕其毒癮而再次違犯本件施用毒品及
    持有毒品罪，顯然缺乏戒絕毒品之決心，有再入監矯治之必
    要，惟念其於犯罪後坦承犯行及所犯為自戕行為等一切情狀
    ，分別量處如主文所示之刑，並定其應執行刑如主文所示。
五、末查，扣案之白色粉末5 包、白色晶體4 包，確分別含有海
    洛因、甲基安非他命之成分，亦如前述，而海洛因、甲基安
    非他命係毒品，不問屬於犯人與否，均應依毒品危害防制條
    例第18條第1 項前段之規定宣告沒收銷燬之；又包裝該等粉
    末所用之殘渣袋，因與其上殘留之毒品難以析離，亦無析離
    實益，當應整體視為毒品，不問屬於犯人與否，均應依毒品
    危害防制條例第18條第1 項前段規定，宣告沒收銷燬之。至
    鑑驗耗用之毒品既已費失，自無庸宣告沒收銷燬。另扣案之
    吸食器1 組，業據被告於本院審理中自承為其所有，且為其
    施用甲基安非他命所用之物，應依刑法第38條第1 項第2 款
    之規定，宣告沒收。
據上論斷，應依刑事訴訟法第273 條之1 第1 項、第284 條之1
、第299 條第1 項前段，毒品危害防制條例第10條第1 項、第2
項、第11條第1 項、第2 項、第18條第1 項前段，刑法第11條、
第51條第5 款、第9 款、第38條第1 項第2 款，判決如主文。
本案經檢察官李英霆到庭執行職務
中    華    民    國    99    年    10    月    27    日
                  刑事第十庭  法  官   楊珮瑛
以上正本證明與原本無異。
如不服本判決應於收受送達後10日內向本院提出上訴書狀，並應
敘述具體理由；如未敘述上訴理由者，應於上訴期間屆滿後20日
內向本院補提理由書（均須按他造當事人之人數附繕本）「切勿
逕送上級法院」。
中    華    民    國    99    年    10    月    27    日
                               書記官   陳莉庭
附錄本判決論罪科刑法條全文
毒品危害防制條例第10條
施用第一級毒品者，處六月以上五年以下有期徒刑。
施用第二級毒品者，處三年以下有期徒刑。
毒品危害防制條例第11條第2項
持有第二級毒品者，處二年以下有期徒刑、拘役或新臺幣三萬元
以下罰金。
附表：
┌─┬────┬─────┬────────┬────┬─────────┐
│編│施用時間│施用地點及│查獲時間、地點  │所犯之罪│主文（含所處之刑及│
│號│        │方式      │                │        │應沒收或銷燬之物）│
│  │        │          │                │        │                  │
├─┼────┼─────┼────────┼────┼─────────┤
│1 │99年1 月│在高雄市大│99年1 月20日18時│持有第二│陳嘉宏持有第二級毒│
│  │20 日14 │昌路「酷酷│20分許，在高雄市│級毒品罪│品，處有期徒刑參月│
│  │時許    │龍遊藝場」│三民區○○街87巷│        │，如易科罰金，以新│
│  │        │內，向姓名│巷口，為警盤查，│        │臺幣壹仟元折算壹日│
│  │        │年籍均不詳│並扣得第一級毒品│        │，扣案之第二級毒品│
│  │        │，綽號「小│海洛因4 包（均含│        │甲基安非他命肆包（│
│  │        │P 」之成年│包裝袋，合計驗後│        │含包裝袋，合計驗後│
│  │        │男子，購買│淨重0.79公克）、│        │淨重貳點伍肆參），│
│  │        │甲基安非他│第二級毒品甲基安│        │均沒收銷燬。      │
│  │        │命 4包（均│非他命4 小包（均│        │                  │
│  │        │含包裝袋，│含包裝袋，合計驗│        │                  │
│  │        │驗後淨重  │後淨重2.543 公克│        │                  │
│  │        │2.543公克 │）經同意採尿送驗│        │                  │
│  │        │），而非法│，結果呈嗎啡、甲│        │                  │
│  │        │持有之。  │基安非他命陽性反│        │                  │
│  │        │          │應。            │        │                  │
├─┼────┼─────┼────────┼────┼─────────┤
│2 │99年1 月│在高雄市三│同上。          │施用第一│陳嘉宏施用第一級毒│
│  │20日    │民區○○街│                │級毒品罪│品，處有期徒刑捌月│
│  │        │87巷16之3 │                │        │，扣案第一級毒品海│
│  │        │號住處內，│                │        │洛因肆包（含包裝袋│
│  │        │以將海洛因│                │        │，合計驗後淨重零點│
│  │        │摻入香煙內│                │        │柒玖公克），均沒收│
│  │        │，再以火點│                │        │銷燬之。          │
│  │        │燃吸食之方│                │        │                  │
│  │        │式，施用第│                │        │                  │
│  │        │一級毒品海│                │        │                  │
│  │        │洛因1 次。│                │        │                  │
├─┼────┼─────┼────────┼────┼─────────┤
│3 │99年1 月│在高雄市三│同上。          │施用第二│陳嘉宏施用第二級毒│
│  │20日    │民區○○街│                │級毒品罪│品，處有期徒刑肆月│
│  │        │87巷16 之3│                │        │，如易科罰金，以新│
│  │        │號住處內，│                │        │臺幣壹仟元折算壹日│
│  │        │以將置於玻│                │        │。                │
│  │        │璃球內，再│                │        │                  │
│  │        │以火燒烤方│                │        │                  │
│  │        │式，施用第│                │        │                  │
│  │        │二級毒品甲│                │        │                  │
│  │        │基安非他命│                │        │                  │
│  │        │1次 。    │                │        │                  │
├─┼────┼─────┼────────┼────┼─────────┤
│4 │99年1 月│在高雄縣市│99年1 月23日20時│施用第一│陳嘉宏施用第一級毒│
│  │23日    │地區某處內│20分許，在高雄市│級毒品罪│品，處有期徒刑捌月│
│  │        │，以不詳方│三民區○○路197 │        │。                │
│  │        │式，施用第│號固興大飯店509 │        │                  │
│  │        │一級毒品海│室，為警盤查，經│        │                  │
│  │        │洛因1 次。│同意採尿送驗，結│        │                  │
│  │        │          │果呈嗎啡、甲基安│        │                  │
│  │        │          │非他命陽性反應。│        │                  │
├─┼────┼─────┼────────┼────┼─────────┤
│5 │99年1 月│在高雄縣市│同上。          │施用第二│陳嘉宏施用第二級毒│
│  │23日    │地區某處內│                │級毒品罪│品，處有期徒刑肆月│
│  │        │，以不詳方│                │        │。                │
│  │        │式，施用第│                │        │                  │
│  │        │二級毒品甲│                │        │                  │
│  │        │基安非他命│                │        │                  │
│  │        │1 次。    │                │        │                  │
├─┼────┼─────┼────────┼────┼─────────┤
│6 │99年2 月│在高雄市三│99年2 月28日19時│施用第一│陳嘉宏施用第一級毒│
│  │28日    │民區○○街│許，在高雄市三民│級毒品罪│品，處有期徒刑捌月│
│  │        │87巷16之3 │區○○街87巷16之│        │。                │
│  │        │號住處內，│3 號住處，為警查│        │                  │
│  │        │以不詳方式│獲，並當場扣得甲│        │                  │
│  │        │，施用第一│基安非他命吸食器│        │                  │
│  │        │級毒品海洛│1組 。          │        │                  │
│  │        │因1 次。  │                │        │                  │
├─┼────┼─────┼────────┼────┼─────────┤
│7 │99年2 月│在高雄市三│99年2 月28日19時│施用第二│陳嘉宏施用第二級毒│
│  │28日    │民區○○街│許，在高雄市三民│級毒品罪│品，處有期徒刑肆月│
│  │        │87巷16之3 │區○○街87巷16之│        │，扣案之甲基安非他│
│  │        │號住處內，│3 號住處，為警查│        │命之吸食器壹組，沒│
│  │        │以不詳方式│獲，並當場扣得甲│        │收之。            │
│  │        │，施用第二│基安非他命吸食器│        │                  │
│  │        │級毒品甲基│1組 。          │        │                  │
│  │        │安非他命1 │                │        │                  │
│  │        │次。      │                │        │                  │
├─┼────┼─────┼────────┼────┼─────────┤
│8 │99年5 月│在高雄市左│99年5 月4 日23時│施用第一│陳嘉宏施用第一級毒│
│  │4日     │營區○○路│45分許，在高雄市│級毒品罪│品，處有期徒刑捌月│
│  │        │與民華路口│左營區○○路與民│        │，扣案第一級毒品海│
│  │        │附近之車牌│華路口，為警盤查│        │洛因壹包（含包裝袋│
│  │        │5457-WS 號│，並扣得第一級毒│        │，驗後淨重零點貳伍│
│  │        │自用小客車│品海洛因1 包（含│        │公克），沒收消燬之│
│  │        │內，以將海│包裝袋，驗後淨重│        │。                │
│  │        │洛因摻入香│0.250 公克），且│        │                  │
│  │        │煙內，再以│經採尿送驗，結果│        │                  │
│  │        │火點燃吸食│呈嗎啡與甲基安非│        │                  │
│  │        │之方式，施│他命陽性反應。  │        │                  │
│  │        │用第一級毒│                │        │                  │
│  │        │品海洛因 1│                │        │                  │
│  │        │次。      │                │        │                  │
├─┼────┼─────┼────────┼────┼─────────┤
│9 │99年5 月│在高雄市左│同上。          │施用第二│陳嘉宏施用第二級毒│
│  │4日     │營區○○路│                │級毒品罪│品，處有期徒刑肆月│
│  │        │與民華路口│                │        │。                │
│  │        │附近之車牌│                │        │                  │
│  │        │5457-WS 號│                │        │                  │
│  │        │自用小客車│                │        │                  │
│  │        │內，以不詳│                │        │                  │
│  │        │方法，施用│                │        │                  │
│  │        │第二級毒品│                │        │                  │
│  │        │甲基安非他│                │        │                  │
│  │        │命1次。   │                │        │                  │
└─┴────┴─────┴────────┴────┴─────────┘

司法院資訊處製作；財團法人民間司法改革基金會備份。
